【裁判字號】    98,交易,202
【裁判日期】    990512
【裁判案由】    過失傷害
【裁判全文】
臺灣臺南地方法院刑事判決             98年度交易字第202號
公  訴  人  臺灣臺南地方法院檢察署檢察官
被      告  丙○○
上列被告因過失傷害案件，經檢察官提起公訴（98年度調偵字第
775號），本院判決如下：
    主    文
丙○○因過失傷害人，處有期徒刑肆月，如易科罰金，以新臺幣
壹仟元折算壹日。
    事    實
一、丙○○於民國97年11月6日16時許，騎乘車牌號碼387-DWE號
    重型機車，沿臺南市安南區○○○道○段機慢車優先道自西
    往東方向行駛，途經該路段與北汕尾三路交叉路口停等紅燈
    ，於行向號誌轉換為綠燈時，本應注意前後左右有無障礙或
    車輛行人，並應讓行進中之車輛行人優先通行，且依當時天
    候晴、日間自然光線、路面乾燥無缺陷、無障礙物，視距良
    好等情形，並無不能注意之情事，竟疏未注意及此，當交通
    號誌由紅燈轉變成綠燈之際即貿然起駛，適有乙○○騎乘車
    牌號碼ZDF-213號輕型機車自北汕尾三路由北往南方向駛至
    ，二車遂發生碰撞，乙○○因而人車倒地，並受有意識改變
    、腦出血、頭部外傷等傷害。丙○○於肇事後，在未有偵查
    犯罪職務之機關或公務員發覺其為犯罪人前，即向處理本件
    車禍事故，尚不知肇事者為何人之臺南市警察局第三分局交
    通事故處理小組警員，主動表示其即為肇事車輛之駕駛者，
    並進而接受裁判。
二、案經臺南市警察局第三分局報告及臺灣臺南地方法院檢察署
    檢察官指定乙○○之子甲○○為代行告訴人後訴請臺灣臺南
    地方法院檢察署檢察官偵查起訴。
    理    由
壹、程序部分：
    按被告以外之人於審判外之陳述，經當事人於審判程序同意
    作為證據，法院審酌該言詞陳述或書面陳述作成時之情況，
    認為適當者，亦得為證據。當事人、代理人或辯護人於法院
    調查證據時，知有刑事訴訟法第159條第1項不得為證據之情
    形，而未於言詞辯論終結前聲明異議，視為有前項之同意，
    刑事訴訟法第159條之5定有明文。經查：被告對代行告訴人
    之指訴、被告於警詢及偵查中之供述，為審判外之陳述而屬
    傳聞證據，及公訴人於偵、審中提出之各項具傳聞性質之證
    據資料，公訴人及被告於本院審判程序中對於前述代行告訴
    人於警詢之指訴及被告之供述，以及其他相關具傳聞性質之
    證據資料之證據能力，均表示無意見，且迄於言詞辯論終結
    前亦未聲明異議。本院審酌上開各項證據資料作成之情況，
    核無違法取證或其他瑕疪，且為證明本件犯罪事實所必要之
    重要關係事項，認為以之作為證據為適當，上開證據資料，
    自得採為證據，合先敘明。
貳、實體部分：
一、訊據被告丙○○對有於前揭時地發生車禍，被害人乙○○並
    因此受有前開所述之傷害之事實並不爭執，惟否認其有過失
    ，辯稱：其於綠燈起駛，當時左方有分隔島，造成其視線上
    的阻擋，當其發現被害人時，已經閃避不及云云。經查：
  (一)被告丙○○於警詢時陳稱：其是於97年11月6日16時0分駕駛
    387-DWE號重機車在安南區○○○道○段與北汕尾三路口與
    乙○○駕駛ZDF-213號輕機車發生交通事故肇事，肇事前其
    駕駛387-DWE號重機車沿台江大道四段機慢車道優先道作西
    向東行駛，至事故地點，其行方向台江大道四段剛好號誌為
    綠燈（直行箭頭綠燈）亮，其車要直行過路口，突有一部輕
    機車（指由乙○○駕駛ZDF-213號輕機車）從其左側作北向
    南行駛來，其車左前側與對方車（指ZDF-213號輕機車）右
    側車身發生撞到而發生交通事故，擦撞到後雙方均人車倒地
    ；發生事故時其車速度20公里/小時。發生前其未看到對方
    車（指ZDF-213號輕機車）。當危險狀況發生時其已經無法
    作反應等語等語（見警卷第1、2頁）；其於偵訊中供承：因
    為其綠燈，沒有看到被害人，其有過失，其沒有注意，對於
    過失傷害認罪等語（見臺灣臺南地方法院檢察署98年度核交
    字第1789號卷第8頁正、背面）。
  (二)按起駛前應注意前後左右有無障礙或車輛行人，並應讓行進
    中之車輛行人優先通行，道路交通安全規則第89條第1項第6
    款定有明文。依警卷所附道路交通事故現場圖、道路交通事
    故調查報告表(一)、(二)以及現場照片觀之，被告當時行駛之台
    江大道四段係設有中央分向島、雙向依序均有內側快車道、
    中間快車道、外側快車道、機慢車優先道、交通島以及自行
    車專用道（或出入便道）等標線或設置，足見台江大道四段
    之寬度極寬，若依道路交通事故現場圖所畫之寬度計算，台
    江大道四段之總寬度約為52.1公尺，而被告所駕機車肇事後
    位置距離停止線則僅有十幾公尺，又被告機車受損部位為左
    前側車頭，被害人乙○○機車受損部位為右側車身，經將上
    情與被告警詢陳稱其行向台江大道四段剛好號誌為綠燈（直
    行箭頭綠燈）亮等語相核，堪認：被告乃係於其行向即台江
    大道四段上之交通號誌由紅燈轉變成綠燈之際即起駛，然因
    其未注意台江大道四段寬度極寬，即使其行向已轉變成綠燈
    ，對向車輛亦可能仍在行進中，適被害人乙○○騎乘車牌號
    碼ZDF-213號輕型機車自北汕尾三路由北往南方向駛至，然
    被告疏未發現被害人乙○○之機車而未禮讓該車優先通行，
    始致二車發生碰撞。
  (三)至被告辯稱：其於綠燈起駛，當時左方有分隔島，造成其視
    線上的阻擋，當其發現被害人時，已經閃避不及云云，惟依
    道路交通安全規則第89條第1項第6款之規定，被告機車既係
    起駛之車輛，本應注意前後左右有無障礙或車輛行人，若被
    告起駛前因左方有分隔島，造成其視線上的阻擋，則應確認
    無行進中車輛後始可起駛，然被告疏未依上開規定之程序即
    貿然起駛，致生本件事故，是被告此部分之辯詞，應無可採
    。
  (四)又查，本件事故發生當時，天候晴、日間自然光線、路面乾
    燥無缺陷、無障礙物，視距良好等情，有上揭道路交通事故
    調查報告表(一)在卷可稽（見警卷第7頁），被告並無不能注
    意之情事，卻疏未注意起駛車輛應注意前後左右有無障礙或
    車輛行人，並應讓行進中之車輛行人優先通行，致生本件事
    故，是被告就本件交通事故之發生，確有過失甚明。
  (五)第查，被害人乙○○受有如事實欄所載之傷害，亦有財團法
    人奇美醫院97年11月7日及郭綜合醫院97年12月9日診斷證明
    書在卷可考（見警卷第15-1、16頁），而被告上開過失行為
    與被害人乙○○所受如前所述之傷害間，亦有相當因果關係
    。本件事證明確，被告過失傷害犯行洵堪認定，應依法論科
    。
二、核被告丙○○所為，係犯刑法第284條第1項前段之過失傷害
    罪。又被告丙○○於肇事後，在未有偵查犯罪職務之機關或
    公務員發覺其為犯罪人前，即向到場處理本件道路交通事故
    ，尚不知肇事者為何人之臺南市警察局第三分局車禍處理小
    組警員供承其肇事犯罪，自首並接受裁判等情，有道路交通
    事故肇事人自首情形紀錄表在卷可稽（見警卷第12頁），爰
    依刑法第62條前段之規定減輕其刑。爰審酌被告之品性、生
    活狀況、智識程度（高職畢業）、及其就本件交通事故之過
    失程度、被害人乙○○所受之傷害，被告迄未能與被害人達
    成和解賠償損害，暨被告於偵查中先坦承犯行，又於審理時
    否認犯行之態度等一切情狀，量處如主文所示之刑，並諭知
    易科罰金之折算標準。
據上論斷，應依刑事訴訟法第299條第1項前段、刑法第284條第1
項前段、第62條前段、第41條第1項前段，刑法施行法第1條之1
，判決如主文。
本案經檢察官丁○○到庭執行職務。
中    華    民    國    99    年    5     月    12    日
                    刑事第十一庭  法  官  張家瑛
以上正本證明與原本無異。
如不服本判決應於收受本判決後10日內向本院提出上訴書狀，並
應敘述具體理由。其未敘述上訴理由者，應於上訴期間屆滿後20
日內向本院補提理由書狀（均須按他造當事人之人數附繕本）「
切勿逕送上級法院」。
                                  書記官  李淑惠
中    華    民    國    99    年    5     月    13    日
附錄本案論罪科刑法條全文：
刑法第284條第1項：
因過失傷害人者，處6月以下有期徒刑、拘役或5百元以下罰金；
致重傷者，處1年以下有期徒刑、拘役或5百元以下罰金。

司法院資訊處製作；財團法人民間司法改革基金會備份。
